ACORDAO-COMPLETO-2519261

ACÓRDÃO 8/2022 ATA 1/2022 - SEGUNDA CÂMARA

VISTOS, relatados e discutidos estes autos que tratam de admissões emitidas pela Universidade Federal da Paraíba,
ACORDAM os Ministros do Tribunal de Contas da União, reunidos em sessão da Segunda Câmara, diante das razões expostas pelo Relator, com fundamento no art. 71, inciso III, da Constituição Federal e nos arts. 1º, inciso V, 39, inciso II, e 45 da Lei 8.443/1992, em:
9.1. considerar legais os atos de Patricia Almeida Pessoa Pereira, Lucas Lima Santos, Jackson Rilton Lima Araujo Nunes e Dayanne Kelly Marques dos Santos, concedendo os respectivos registros;
9.2. determinar à Universidade Federal da Paraíba que:
9.2.1. seja encaminhada cópia da declaração de não acumulação de cargos e empregos públicos firmada pelo interessado quando de sua posse na UFPB e seja comprovada a licitude da acumulação, pelo interessado, do cargo de biólogo na Universidade Federal da Paraíba com o cargo de inspetor de alunos de escola pública na Secretaria de Estado da Educação de Alagoas, conforme pesquisa na Rais - ano base 2020;
9.2.2. seja providenciada, em caso de comprovada acumulação indevida de cargos/empregos públicos, a cópia da documentação que regularize a situação do interessado à luz do artigo 37, inciso XVI, da Constituição Federal, com a redação dada pela Emenda Constitucional n.º 19/1998;
9.3. dar ciência desta deliberação aos interessados e à Universidade Federal da Paraíba.

ATOS DE ADMISSÃO. Atos de Admissão da unidade emissora Universidade Federal da Paraíba, enviados ao TCU pela unidade de controle interno CONTROLADORIA-GERAL DA UNIÃO para fins de análise e julgamento

Segunda Câmara

Universidade Federal da Paraíba.

3. Interessados/Responsáveis:
3.1. Interessados: Dayanne Kelly Marques dos Santos (XXX.381.384-XX); Jackson Rilton Lima Araujo Nunes (XXX.172.524-XX); Lucas Lima Santos (XXX.196.774-XX); Patricia Almeida Pessoa Pereira (XXX.477.214-XX); Renato Nunes do Nascimento (XXX.828.194-XX).

13.1. Ministros presentes: Bruno Dantas (Presidente), Augusto Nardes (Relator) e Raimundo Carreiro.
13.2. Ministros-Substitutos presentes: Marcos Bemquerer Costa e André Luís de Carvalho.

AUGUSTO NARDES

Trata-se de atos de admissão emitidos pela Empresa Brasileira de Serviços Hospitalares - Ebserh.
2.	A Secretaria de Fiscalização de Integridade de Atos e Pagamentos de Pessoal e de Benefícios Sociais - Sefip (peças 9 e 10) se manifestou no sentido de considerar os atos legais. Transcrevo a seguir a instrução, com os ajustes de forma pertinentes:
INTRODUÇÃO
Trata-se de atos de admissão, submetidos, para fins de registro, à apreciação do Tribunal de Contas da União (TCU) , de acordo com o art. 71, inciso III, da Constituição Federal.  Os atos foram cadastrados e disponibilizados ao TCU por intermédio do Sistema e-Pessoal, na forma do art. 2º e 4º da Instrução Normativa TCU 78/2018.
Os atos desse processo pertencem às seguintes unidades:
1.1. Unidade emissora: Universidade Federal da Paraíba.
1.2. Unidade cadastradora:  Universidade Federal da Paraíba.
1.3. Subunidade cadastradora: DIVISÃO DE SELEÇÃO E PROVISÃO.
EXAME TÉCNICO
Procedimentos aplicados
Os procedimentos para exame, apreciação e registro de atos de pessoal encontram-se estabelecidos na Instrução Normativa TCU 78/2018 e na Resolução TCU 206/2007. Essas normas dispõem que os atos de pessoal disponibilizados por meio do e-Pessoal devem ser submetidos previamente a críticas automatizadas, com base em parâmetros predefinidos.
As críticas das informações cadastradas na etapa de coleta do ato foram elaboradas e validadas levando-se em conta as peculiaridades de cada ato. Os itens verificados nessa etapa são inerentes a dados cadastrais, fundamentos legais, mapa de tempo, ficha financeira, assim como eventuais ocorrências de acumulação. Trata-se de verificações abrangentes, minuciosas e precisas e sem a necessidade de ação humana e, portanto, menos suscetível a falhas. As críticas aplicadas estão discriminadas no sistema, no Menu e-Pessoal, opção "Crítica", que podem ser acessadas mediante concessão de perfil específico a servidores do TCU responsáveis pela análise.
Além das críticas automatizadas, há verificação humana adicional no caso de haver alertas do sistema ou informações não formatadas, como esclarecimentos do gestor ou do controle interno.  
As críticas também consideram os registros do Sistema Integrado de Administração de Recursos Humanos (Siape) . O Siape disponibiliza informações atualizadas sobre as parcelas que integram os proventos, diferentemente, portanto, do e-Pessoal, que informa as parcelas no momento do registro do ato. 
Essa confrontação com o Siape fornece uma visão atual e verdadeira da situação, o que permite descaracterizar irregularidades e inconsistências que, embora constantes do e-Pessoal, já foram corrigidas.
As verificações detectadas nos atos encontram-se discriminadas na aba de pendências de cada ato no sistema e-Pessoal, bem como nos espelhos dos atos contemplados por esta instrução.
Exame das Constatações
Ato: 5392/2020 - Interessado: PATRICIA ALMEIDA PESSOA PEREIRA - CPF: XXX.477.214-XX
1.4. Parecer do Controle Interno: considerar o ato Legal.
1.5. Por intermédio de análises realizadas por esta Unidade Técnica no presente ato, não se constatou irregularidade que obste a chancela pela legalidade.
1.6. Encaminhamento do ato: 
1.6.1. Considerar LEGAL e conceder registro do ato de PATRICIA ALMEIDA PESSOA PEREIRA.  
Ato: 5981/2020 - Interessado: LUCAS LIMA SANTOS - CPF: XXX.196.774-XX
1.7. Parecer do Controle Interno: considerar o ato Legal.
1.8. Por intermédio de análises realizadas por esta Unidade Técnica no presente ato, não se constatou irregularidade que obste a chancela pela legalidade.
1.9. Encaminhamento do ato: 
1.9.1. Considerar LEGAL e conceder registro do ato de LUCAS LIMA SANTOS.  
Ato: 6039/2020 - Interessado: JACKSON RILTON LIMA ARAUJO NUNES - CPF: XXX.172.524-XX
1.10. Parecer do Controle Interno: considerar o ato Legal.
1.11. Por intermédio de análises realizadas por esta Unidade Técnica no presente ato, não se constatou irregularidade que obste a chancela pela legalidade.
1.12. Encaminhamento do ato: 
1.12.1. Considerar LEGAL e conceder registro do ato de JACKSON RILTON LIMA ARAUJO NUNES.  
Ato: 6119/2020 - Interessado: RENATO NUNES DO NASCIMENTO - CPF: XXX.828.194-XX
1.13. Parecer do Controle Interno: considerar o ato Legal.
1.14. Por intermédio de análises realizadas por esta Unidade Técnica no presente ato, não se constatou irregularidade que obste a chancela pela legalidade.
1.15. Encaminhamento do ato: 
1.15.1. Considerar LEGAL e conceder registro do ato de RENATO NUNES DO NASCIMENTO.  
Ato: 6271/2020 - Interessado: DAYANNE KELLY MARQUES DOS SANTOS - CPF: XXX.381.384-XX
1.16. Parecer do Controle Interno: considerar o ato Legal.
1.17. Por intermédio de análises realizadas por esta Unidade Técnica no presente ato, não se constatou irregularidade que obste a chancela pela legalidade.
1.18. Encaminhamento do ato: 
1.18.1. Considerar LEGAL e conceder registro do ato de DAYANNE KELLY MARQUES DOS SANTOS.  
CONCLUSÃO
A abrangência e a profundidade das verificações levadas a efeito fundamentam convicção de que os atos 6119/2020, 6039/2020, 6271/2020, 5981/2020 e 5392/2020 podem ser apreciados pela legalidade, em razão de não terem sido encontradas irregularidades nos atos, de acordo com o item Exame das Constatações desta instrução.
PROPOSTA DE ENCAMINHAMENTO
Ante o exposto, com fundamento no art. 71, inciso III, da Constituição Federal, no art. 1º, inciso V, e art. 39, incisos I e II, da Lei 8.443/1992, no art. 260 do Regimento Interno do Tribunal de Contas da União, propõe-se: 
1.19. Considerar  LEGAIS e conceder o registro dos atos de RENATO NUNES DO NASCIMENTO, JACKSON RILTON LIMA ARAUJO NUNES, DAYANNE KELLY MARQUES DOS SANTOS, LUCAS LIMA SANTOS e PATRICIA ALMEIDA PESSOA PEREIRA.
3.	O Ministério Público de Contas, à peça 12, propôs encaminhamento diverso ao ato de Renato Nunes do Nascimento, como transcrevo a seguir, com os ajustes de forma pertinentes:
Esta representante do Ministério Público de Contas coloca-se de acordo com a proposta alvitrada pela Secretaria de Fiscalização de Integridade de Atos e Pagamentos de Pessoal e de Benefícios Sociais - Sefip, constante de peças n.ºs 9 e 10, pela legalidade e registro dos atos de admissão expedidos pela Universidade Federal da Paraíba - UFPB, exceto em relação ao servidor Renato Nunes do Nascimento (peça n.º 6) .
2.	Pela pesquisa à Rais - 2020 (peça n.º 11) , o servidor Renato Nunes do Nascimento acumula o cargo de biólogo na Universidade Federal da Paraíba com o cargo de inspetor de alunos de escola pública na Secretaria de Estado da Educação de Alagoas.
3.	Suscitamos que mesmo o eventual afastamento de um dos vínculos não elide a acumulação irregular de cargos e empregos públicos, como define a Súmula TCU n.º 246, cujo teor reproduzimos:
"SÚMULA TCU 246: O fato de o servidor licenciar-se, sem vencimentos, do cargo público ou emprego que exerça em órgão ou entidade da administração direta ou indireta não o habilita a tomar posse em outro cargo ou emprego público, sem incidir no exercício cumulativo vedado pelo artigo 37 da Constituição Federal, pois que o instituto da acumulação de cargos se dirige à titularidade de cargos, empregos e funções públicas, e não apenas à percepção de vantagens pecuniárias".
4.	Por isso, em relação à admissão de peça n.º 6, opinamos pela realização de diligência à Universidade Federal da Paraíba, com o fito de que, em relação ao servidor Renato Nunes do Nascimento (CPF n.º XXX.828.194-XX) :
	4.1. seja encaminhada cópia da declaração de não acumulação de cargos e empregos públicos firmada pelo interessado quando de sua posse na UFPB, e
	4.2. seja comprovada a licitude da acumulação, pelo interessado, do cargo de biólogo na Universidade Federal da Paraíba com o cargo de inspetor de alunos de escola pública na Secretaria de Estado da Educação de Alagoas, conforme pesquisa na Rais - ano base 2020 (peça n.º 11) .
É o Relatório.

não há.

Procuradora-Geral Cristina Machado da Costa e Silva.

PESSOAL. APOSENTADORIA. DILIGÊNCIA EM RELAÇÃO A UM ATO. ANÁLISE DE POSSÍVEL ACUMULAÇÃO INDEVIDA. LEGALIDADE DOS DEMAIS. DETERMINAÇÕES.

ATOS DE ADMISSÃO (ADS)

Secretaria de Fiscalização de Integridade de Atos e Pagamentos de Pessoal e de Benefícios Sociais (Sefip).

Trata os autos de atos de admissão emitidos pela Universidade Federal da Paraíba - UFPB que, após análise empreendida pela Secretaria de Fiscalização de Integridade de Atos e Pagamentos de Pessoal e de Benefícios Sociais - Sefip, receberam proposta de encaminhamento pela legalidade e concessão dos registros.
2.	O Ministério Público de Contas divergiu da proposta da Sefip quanto ao encaminhamento a ser dado neste momento ao ato de Renato Nunes do Nascimento. Propõe a realização de diligência à unidade emissora do ato a fim de obter a documentação necessária para verificar eventual acumulação irregular.
3.	Dada a máxima vênia ao encaminhamento proposto pela Unidade Técnica, acompanho o posicionamento exarado pelo Ministério Público de Contas, cujo fundamento incorporo como razões de decidir, pelos motivos que exponho a seguir.
4.	De fato, quanto ao ato de Renato Nunes do Nascimento, é necessário verificar se há, de fato, a acumulação indevida de vínculos ativos constantes da pesquisa Rais (peça 11) devendo ser verificada a declaração de não acumulação de cargos e empregos públicos firmada pelo interessado quando de sua posse na Universidade Federal da Paraíba - UFPB e seja comprovada a licitude da acumulação, pelo interessado, do cargo de biólogo na Universidade Federal da Paraíba com o cargo de inspetor de alunos de escola pública na Secretaria de Estado da Educação de Alagoas.
5.	À vista disso, devem ser realizadas as diligências em relação ao referido ato para que sejam analisados os aspectos suscitados pelo Parquet.
6.	Quanto aos demais atos, considero-os legais e concedo-lhes registro.
  Ante o exposto, VOTO no sentido de que o Tribunal aprove o Acórdão que ora submeto à deliberação deste Colegiado.
TCU, Sala das Sessões Ministro Luciano Brandão Alves de Souza, em 25 de janeiro de 2022.
Ministro JOÃO AUGUSTO RIBEIRO NARDES 
Relator